【裁判字號】    92,訴,524
【裁判日期】    920429
【裁判案由】    強盜
【裁判全文】
臺灣板橋地方法院刑事判決                          九十二年度訴字第五二四號
    公  訴  人  臺灣板橋地方法院檢察署檢察官
    被      告  丙○○
    指定辯護人  乙○公設辯護人吳天明
右列被告因強盜案件，經檢察官提起公訴（九十二年度偵字第一一七五號），乙○判
決如左：
    主  文
丙○○竊盜未遂，因脫免逮捕，而當場施以強暴，處有期徒刑肆年陸月。
    事  實
一、丙○○意圖為自己不法之所有，帶客觀上足以危害人生命、身體安全可供兇器
    使用之金屬製扳手、螺絲起子各一支，於民國九十一年十二月三十一日十五時四
    十分許，至臺北縣林口鄉○○路五０四巷口旁路邊，以扳手、螺絲起子撬開丁○○所有，停放該處路邊之Ｔ四─三五四六號自小客貨車門鎖（毀損部分未據告訴
    ）後，進入該車行竊，尚未得手之際，適為丁○○及其夫甲○○○○ ○○○○RD HANS 發
    現，丙○○見狀即行下車奔跑逃逸，甲○○○○ ○○○○RD HANS及丁○○遂先後緊隨在
    後追趕，詎丙○○為脫免逮捕，竟於遭甲○○○○ ○○○○RD HANS追及時，當場以攜帶
    之扳手揮擊及腳踢之方式，對甲○○○○ ○○○○RD HANS施以傷害之強暴行為，致甲○○○○○○○○RD HANS受有右小腿前側血腫、雙手掌瘀傷之傷害（傷害部分未據告訴），
    經丁○○委請路人報警後，當場為警查獲，並扣得螺絲起子、扳手各一支。
二、案經臺北縣政府警察局新莊分局報告臺灣板橋地方法院檢察署檢察官偵查起訴。
    理  由
一、訊據被告丙○○矢口否認有右揭犯行，先辯稱：「我並沒有坐在該車駕駛座上，
    我只是在該車路旁小解」，「我並沒有逃逸反抗，是他（甲○○○○ ○○○○RD HANS）
    過來便不分青紅皂白就追打我，我才會跑開」，「螺絲起子是在我手上查獲的沒
    錯，但當我拿起螺絲起子是要保護我自己的，因怕那外國人繼續追打我」，「我
    沒拿什麼扳手」，「我從板橋火車站坐車到桃園，再坐計程車到林口」，「我來
    林口要採藥頭（草藥），我要拿去賣另外再拿一些給我老婆吃」（偵查卷第四頁
    背面、第六頁背面），再則稱：「我只是去忠孝路附近山上噴農藥」，「我在他
    們車旁尿尿，ＨＡＮＳ就過來打我」，沒有打人（偵查卷第二十六頁背面），復
    稱：「我看車門開開的，我才剛要進去車內，我不知車門為何開開的，結果有人
    來」，「是那外國人一來就打我」，「螺絲起子是在現場撿的，因為怕被打，所
    以拿螺絲起子給警察」（偵查卷第四十頁），又辯稱：「我當時是要去採藥，後
    來下山之後，想要在車子旁邊小解，後來丁○○及ＨＡＮＳ看到我就過來打我，
    我被打倒在地上，剛好看到地上有一支螺絲起子，我就拿起來，ＨＡＮＳ就繼續
    打我，後來警察到達之後，我就拿給警察，派出所製作筆錄的時候，警察教唆Ｈ
    ＡＮＳ一定要入我於罪，警察又拿錢給丁○○及ＨＡＮＳ去驗傷，我要告ＨＡＮ
    Ｓ傷害，警察叫我晚點再告，警察將我移送到三組之後，又將我帶回派出所再問
    第二次，並且刑求我，叫我一定要承認，警察打我的腳。螺絲起子是我在旁邊撿
    到的，我忘記是在哪裡撿到的，但是是在地上撿到的，扳手我根本不知道是怎麼
    一回事」，「（你所採的藥？）我所採的藥放在山上」，「（在山上採藥，為何
    將藥放在山上？）第二天才要上去拿，因為我不認識路，第二天才能找人問路上
    去拿」，「（第二天是要走路上去拿？）是」。「ＨＡＮＳ他打我，但是我都沒
    有還手，我都沒有碰到ＨＡＮＳ的身上」，「被害人所言不實在，他們看到我在
    駕駛座的情節是不實在的，警察因為要升官，所以故意陷害我的」，「（被告警
    訊筆錄）均實在，我拿那支螺絲起子是要保護我自己的」，「（那支螺絲起子）
    那是我在現場旁邊撿到之後就抓在胸前防衛自己」。「我確實沒有強盜，我當時
    已經尿尿完畢，一回頭就被ＨＡＮＳ打，我是在車子旁邊尿」（九十二年三月十
    八日訊問筆錄）。「我上山採藥下來，在車旁尿尿，我尿在車及圍籬的中間，我
    是對著圍籬尿尿，躲在車後面」，「警察為了要升官，所以對我刑求」，「我並
    沒有竊盜，也沒有打傷被害人，我不知道為什麼我在那邊尿尿就會被說是在偷東
    西」（九十二年四月三日訊問筆錄）云云。惟查：
  (1)被告所供情節前後矛盾甚大，就何以到案發現場、究係採藥或噴農藥、如何前往
    、是否曾進入駕駛座等節，前後歷次供述差異甚大，又顯非記憶不清所致，另就
    所辯上山採藥之情節，就何以空手下山、為何將所採藥材放置山上、如何再次前
    往，所供均顯不符常情，亦未發現被告隨身帶有任何採藥或盛放之工具，所述採
    藥之情節已無可採，再依證人即查獲被告之警員戊○○、己○○所呈之現場照片
    所示，被害人前揭自小客貨車停放於中有分隔島之六線道大馬路旁，並與被告所
    指之鐵絲網圍籬（僅架起鐵絲網，並無視線阻隔作用）間尚有寬約兩公尺之人行
    道，距離尚遠，是被告所稱「我上山採藥下來，在車旁尿尿，我尿在車及圍籬的
    中間，我是對著圍籬尿尿，躲在車後面」（九十二年四月三日訊問筆錄）、「我
    在距離他們的車子大約三公尺處的鐵絲網圍籬處尿尿（九十二年四月十五日審判
    筆錄）」，亦屬有疑，又案發時在場之證人即查獲被告之警員戊○○、己○○、
    證人即被害人丁○○，均一致證稱車旁並無尿痕（同前訊問筆錄），且依被告所
    辯情節，警察於案發後旋即到達現場，足見時間間隔甚短，被告所排放之尿液若
    確實存在，並無立即蒸發無蹤之可能，是被告所辯情節顛倒矛盾，均顯與常情有
    違，自難逕予採信。又被告雖自乙○訊問時起，屢次辯稱於警訊時遭到刑求。然
    查，被告前已自陳於與甲○○○○ ○○○○RD HANS追逐時業已被打（偵查卷第二十六頁
    背面、第四十頁），歷經檢察官二度開庭訊問而未為此刑求抗辯，於乙○訊問時
    亦僅泛稱遭到員警毆打、栽贓誣陷云云（九十二年三月十八日訊問筆錄），復經
    證人戊○○證稱：「（當時在警訊的時候有無刑求被告？）沒有，警訊的時候，
    是由翁介南訊問被告，當時我也有在場」，「當時在警局並沒有人打被告」、證
    人己○○證稱：「戊○○所言都是實在的」（九十二年四月三日訊問筆錄）。而
    被告於警訊中並未為任何不利於己之自白，既無自白任意性之爭議，乙○自無再
    行就此節依職權調查之必要，附此敘明。
  (2)證人丁○○證稱：「當時看到被告的時候，他坐在我們的校車（按即系爭自小客
    貨車）裡面駕駛座，被告當時低頭不知道在儀表板做什麼，後來我和甲○○○○○○○○RD HANS就一起衝過去問被告在做什麼，是甲○○○○ ○○○○RD HANS先到，我和他
    大概一部車的距離，大約兩公尺半，被告就朝另外一邊跑出去，當時的竊嫌就是
    庭上的被告丙○○，被告就從右前車門跑出去，甲○○○○ ○○○○RD HANS就越過四線
    道的馬路抓到被告，他們兩個就開始扭打，因為被告當時手上有扳手，我當時有
    看到被告拿扳手，因為就跟家裡面鎖六角螺絲帽的扳手頭是一樣的，後來路人就
    幫我們報警，因為當時路人問我要不要報警，我就請他幫我報警，我則跑過去
    甲○○○○ ○○○○RD HANS那邊，他們仍繼續扭打，我就在旁邊看，幫不上忙，之後警
    察很快就來了，警察就將被告帶上車子」，「我在被告和我先生扭打時，有看到
    扳手，是在被告上車的時候，沒有看到扳手，我就回頭去找，並且告訴警察，由
    警察找出來，我沒有看到螺絲起子是如何找到」。「我的汽車只有鎖的地方被撬
    開」，「（先前汽車車鎖，在案發當天之前有無被破壞？）沒有，車上並沒有其
    他的財物，所以並沒有任何其他財物上的損失」。「我並沒有近視」，「我第一
    次注意到被告手上有工具是被告坐在駕駛座時，我看到被告有手持扳手」（九十
    二年四月三日訊問筆錄），證人即被害人甲○○○○ ○○○○RD HANS證稱：當時看到被
    告在駕駛座上，覺得被告是想要偷車，「當我們靠過去時，被告就從駕駛座右側
    逃離」。「（與被告扭打的時候，被告是否持有工具？）被告當時拿著一個銀色
    的扳手，大約三十到四十公分」。「我當時要去追被告，要抓住被告的時候，被
    告就打我，然後又逃跑，我們就這樣邊跑邊追打」。「被告有持用那個扳手想要
    攻擊我，並且打中我的手臂好幾次」，「我非常確定被告當時是手持扳手，而且
    是銀色」。「被告揮打的時候，我用雙手隔擋」，「被告有打中我的雙手臂，我
    右小腿所受的傷害是我當時在人行天橋下面時，因為扭打時，被告跌倒，我也撲
    上去準備要抓被告，而被告又想逃跑時，掙扎揮擊並且有用雙腳踢我，導致我的
    右小腿受傷，我的左腿並沒有受傷」（同前訊問筆錄）。證人戊○○證稱：「我
    們是接獲勤務中心的無線電通報，得知有人抓到竊嫌，我們正在巡邏，就直接趕
    到現場，大約二至三分鐘到達現場」，「我看到雙方當事人在陸橋底下，竊嫌及
    甲○○○○ ○○○○RD HANS已經被制止，丙○○就是竊嫌，就是庭上的被告，旁邊有圍
    觀的民眾，大概有五至六位，當時甲○○○○ ○○○○RD HANS的身上有受傷，但是我已
    經記不清楚甲○○○○ ○○○○RD HANS哪裡有受傷」，「我記得當時甲○○○○ ○○○○RD HANS
    的雙手有受傷」。「我當時注意力集中在逮捕被告，被告當時眼睛有受傷，應該
    是右眼，其他部分我沒有注意到」。「我當時有在被告的褲管右邊口袋搜到一把
    螺絲起子」，「我確實是從被告的口袋搜出來的，我們在現場時，先就被告做安
    全檢查，就在被告的口袋搜到螺絲起子」，「並在被告當時所坐著的草叢附近，
    找到一把不鏽鋼的扳手，因為被害人丁○○有指出被告有丟東西到草叢，是在被
    告週邊的花叢，被害人丁○○當時有直接指出被告有丟東西在那邊，旁邊並沒有
    其他隱蔽物的地方，我就在被告所坐的地方，被告伸手可及的距離內找到那把扳
    手」，「扳手是可以組裝的連接式的」，「扳手是不銹鋼的，上面沒有生銹的痕
    跡，看起來很光亮」。「因為當時扳手所在的位置，草並不高，所以我用肉眼就
    可以直接看到」。「我當時有看到車輛的鑰匙孔有被撬開的痕跡，刮痕很新，被
    害人丁○○也說先前並沒有被撬開過，我們是在陸橋底下造景的花圃那邊找到被
    告所丟棄的扳手，就在照片第四頁下方林口圖書館標示牌的下方旁邊。我在被告
    的身上除了螺絲起子，沒有查到其他東西，也沒有查到袋子等物，我們查獲被告
    之後就連同被害人一起到派出所製作筆錄，製作完筆錄之後，就送被告送醫治療
    」等情，而其證述之情節亦獲證人己○○之證實（同前訊問筆錄）。則依前揭證
    人丁○○、甲○○○○○○○○RD HANS所證述被告經發現時坐在駕駛座上之情節，與被
    告在偵查中自承：「我看車門開開的，我才剛要進去車內，我不知車門為何開開
    的，結果有人來」等情（偵查卷第四十頁）互核大致相符，已足認被告確曾進入
    前揭自小客貨車內。而被告所辯因小解而靠近前揭汽車等情節已不足採信，業如
    前述，是被告就何以無故進入他人車內，無從自圓其說，其有進入車內行竊之意
    圖，已可認定，從而被告既開啟車門進入車內、乘坐於駕駛座上，其竊盜犯行已
    然著手，亦屬明確。再依證人丁○○、甲○○○○ ○○○○RD HANS、己○○、戊○○經
    隔離訊問時所證稱之情節，互核以觀，前揭汽車之車鎖有遭撬開之新痕，且被告
    於經警查獲時，同時於褲袋內發現扣案之螺絲起子一支，被告雖辯稱：「（那支
    螺絲起子）那是我在現場旁邊撿到之後就抓在胸前防衛自己」，「我忘記是在哪
    裡撿到的」（九十二年三月十八日訊問筆錄）云云，然依被告所辯情節，係於遭
    證人甲○○○○ ○○○○RD HANS無故追打之過程中，於緊急、慌亂之狀態下，隨手即可
    發現並拾得路旁之螺絲起子，其所述顯悖於常情，復旋將該螺絲起子置入褲袋中
    ，亦屬無謂之舉，而仍有疑；另證人甲○○○○ ○○○○RD HANS證稱：「（制伏被告之
    後，是否有看到被告手持東西？）我沒有注意到，我只要被告坐在原地等待警察
    過來處理」（同前訊問筆錄），已足認警員戊○○係另經丁○○之指述，而自行
    在被告經查獲時所坐位置伸手可及之處，發現扣案之扳手一支，衡情被害人丁○○、甲○○○○ ○○○○RD HANS與被告並無怨隙，且表示不願追究被告之毀損、傷害犯
    行，僅要求被告勿再打擾其生活，尚難認有偽證誣攀之可能，再依甲○○○○ ○○○○RD
    HANS自陳並未注意被告丟棄扳手之過程、扣案扳手為戊○○自行尋獲等情，難謂
    證人甲○○○○ ○○○○RD HANS、丁○○係依據在被告經查獲現場所見之扳手，反指為
    被告在前揭車內時所攜帶使用之物，且扣案之扳手並無生銹的痕跡，外表光亮，
    亦難謂為前遭他人棄置於草叢內之物，更難認為係恰巧於現場被告跌坐處發現，
    而被告自被害人停放車輛處起遭到追捕，迄在人行天橋下花圃經警查獲，依證人
    戊○○所呈之現場照片所示，當有數十公尺遠，竟能在沿途拾獲螺絲起子一支後
    ，復於經制伏之位置再尋獲扳手一支，更難謂屬巧合。綜據前述，均足認定被告
    已著手於竊盜行為，且扣案之金屬製螺絲起子、扳手各一支，均為被告於行竊時
    所攜帶，已屬灼然。又扣案之金屬製螺絲起子、扳手各一支，均係金屬製品，質
    硬而型尖，依社會一般觀念，用之攻擊他人，足以使人生命身體安全發生危險之
    虞，自屬兇器之一種。又證人甲○○○○ ○○○○RD HANS於案發後受有右小腿前側血腫
    、雙手掌瘀傷之傷害，有證人之驗傷診斷證明書在卷可佐，被告雖辯稱：當時「
    ＨＡＮＳ他打我，但是我都沒有還手，我都沒有碰到ＨＡＮＳ的身上」云云，然
    證人甲○○○○ ○○○○RD HANS之傷勢係被告所造成，業據證人甲○○○○ ○○○○RD HANS及丁○○指述歷歷，而被告亦自承「我看到ＨＡＮＳ的時候，他的身上並沒有任何的
    傷」（九十二年三月十八日訊問筆錄），亦足認證人甲○○○○ ○○○○RD HANS前揭傷
    害係於追捕被告之後造成，則依前述，被害人之證詞並無誣攀之疑，應屬可信，
    若非被告反抗，被害人既均不願追究，衡情並無肢體衝突之可能，被告亦自承「
    螺絲起子是在現場撿的，因為怕被打」（偵查卷第四十頁背面），顯見彼時尚有
    持螺絲起子反抗之意，足認證人甲○○○○ ○○○○RD HANS及丁○○前揭所述情節，應
    屬可信，被告為脫免逮捕，曾當場對緊隨追捕之甲○○○○ ○○○○RD HANS施強暴行為
    ，已可認定。
    綜據前述，被告顯然已著手於竊盜行為，雖於未得手之際即遭被害人發現，竟基
    脫免逮捕之決意為前揭強暴行為，所辯僅係在車旁小解、係無辜遭栽贓誣陷云云
    ，無非事後飾卸之詞，無足憑採，本件事證明確，被告犯行已堪認定，自應依法
    論科。
二、按刑法準強盜罪，係以竊盜或搶奪為前提，在脫免逮捕之情形，其竊盜或搶奪既
    遂者，即以強盜既遂論，如竊盜或搶奪為未遂，即以強盜未遂論，最高法院六十
    八年台上字第二七七二號判例可資參照，是被告攜帶凶器竊盜，尚未得手，而屬
    未遂，為脫免逮捕而當場施以強暴，核被告所為，係犯刑法第三百二十九條、第
    三百三十條第二項之加重準強盜未遂罪。被告犯行尚屬未遂，爰依刑法第二十六
    條前段之規定，按既遂罪減輕其刑。爰審酌被告前有多項前科，顯示素行不佳，
    不思循正途勤奮工作，竟圖竊取他人財物，遭發現後經被害人追捕，猶持械頑抗
    ，造成被害人身體之傷害，犯後猶矢口否認犯行，飾詞狡辯，更誣指執法警員及
    被害人串謀刑求、誣告，顯然毫無悔意，惡性重大，不容輕縱，復衡其行竊尚未
    得手，除車鎖受損外，未造成被害人其他財物損失，自稱其妻患有精神病、家庭
    遭變，有其妻殘障手冊、診斷證明書、其子女寄養證明書影本在卷可佐，或因家
    庭變故而有此犯行等一切情狀，量處如主文所示之刑，以示警懲。至扣案之螺絲
    起子、扳手各一支，業據被告陳稱「那兩支都不是我的，螺絲起子是我在現場地
    上臨時撿的，用來防衛我自己的，我並不打算據為己有，打算用完之後就丟掉」
    （九十二年四月十五日審判筆錄），是仍有可能係被告以其他方式取得而攜行，
    無從認定為被告所有，供犯罪所用之物，公訴意旨請求依刑法第三十八條第一項
    第二款規定宣告沒收，既未舉證說明，仍無理由，附此敘明。
據上論斷，應依刑事訴訟法第二百九十九條第一項前段，刑法第三百二十九條、第三
百三十條第二項、第二十六條，判決如主文。
本案經檢察官鄧媛到庭執行職務。
中      華      民      國    九十二    年      四      月    二十九    日
                           臺灣板橋地方法院刑事第五庭
                                   法  官  王  偉  光
右正本證明與原本無異。
如不服本判決，應於判決送達後十日內，向乙○提出上訴狀。
                                   書記官  陳  怡  君
中      華      民      國    九十二    年      五      月      二      日
附錄本案論罪科刑法條全文：
中華民國刑法第三百二十九條
 (準強盜罪)
竊盜或搶奪，因防護贓物、脫免逮捕或湮滅罪證，而當場施以強暴脅迫者
，以強盜論。
中華民國刑法第三百三十條
犯強盜罪而有第三百二十一條第一項各款情形之一者，處七年以上有期徒
刑。
前項之未遂犯罰之。


司法院資訊處製作；財團法人民間司法改革基金會備份。
